臺灣桃園地方法院民事簡易判決
110年度桃簡字第256號
原      告  劉文賓
被      告  林瑩欣
上列當事人間請求遷讓房屋等事件，本院於民國110年12月14日
言詞辯論終結，判決如下：
    主    文
被告應將門牌號碼桃園市○○區○○路00巷0號2樓之2之房屋遷讓返
還予原告。
被告應給付原告新臺幣32,440元，及自民國110年10月15日起至
清償日止，按年息5％計算之利息。
被告應自民國110年10月15日起至遷讓返還第1項所示房屋之日止
，按月給付原告新臺幣4,800元。
原告其餘之訴駁回。
訴訟費用由被告負擔。
本判決第1項、第2項得假執行。
本判決第3項到期部分得假執行。
原告其餘假執行之聲請駁回。
    事實及理由
壹、程序方面：
一、按簡易訴訟之訴狀送達後，原告不得將原訴變更或追加他訴
    ，但擴張或減縮應受判決事項之聲明者，不在此限，民事訴
    訟法第436條第2項、第255條第1項但書第3款分別定有明文
    。經查，原告原起訴請求：㈠被告應將坐落桃園市○○區○○路0
    0巷0號2樓之2房屋（下稱系爭房屋）遷讓返還原告。㈡被告
    應給付原告新臺幣（下同）9,600元，及自起訴狀繕本送達
    翌日起至清償日止，按年息5％計算之利息。㈢被告應自租約
    終止翌日起至騰空遷讓返還系爭房屋之日止，按月給付原告
    4,800元。㈣願供擔保，請准宣告假執行。嗣經原告於本院審
    理中迭為聲明之變更，末以言詞確認其聲明為如下列原告聲
    明所示（見本院卷第97頁），核分屬擴張及減縮應受判決事
    項之聲明，與前開規定相符，應予准許。
二、被告經合法通知，未於言詞辯論期日到場，核無民事訴訟法
    第386條各款所列情事，爰依原告聲請，由其一造辯論而為
    判決，合先敘明。
貳、實體方面：
一、原告主張：被告於108年4月9日向原告承租系爭房屋，租賃
    期間為半年，自108年4月9日起至108年10月8日止，租金（
    內含管理費300元）為4,800元，應於每月10日前給付租金，
    被告並已繳交1個月4,500元之押租金（下稱系爭租約）。兩
    造於上開租約期滿後，被告繼續使用系爭房屋，未再訂立新
    的書面契約，詎被告自108年起即陸續積欠租金，至110年10
    月13日止尚欠46,380元之租金，以押租金扣抵後已逾2個月
    之租額，經原告以存證信函之送達催告被告給付租金，及如
    逾期未給付即以起訴狀為終止租約之意思表示，然被告迄今
    仍未給付，則系爭租約業已終止，被告應將系爭房屋騰空遷
    讓返還予原告，並給付原告終止日前，扣除押租金後，尚積
    欠原告之租金；另被告於租賃關係終止後仍繼續無權占有使
    用系爭房屋，獲有相當於每月租金4,800元之利益，並使原
    告受有該租金之損害，故併依民法第179條之規定，請求被
    告自租約終止翌日起至返還系爭房屋之日止按月給付相當於
    租金之不當得利4,800元。爰依系爭租約及不當得利之法律
    關係，提起本件訴訟等語，並聲明：㈠被告應將系爭房屋遷
    讓返還原告。㈡被告應給付原告41,880元，及自110年10月14
    日起至清償日止，按年息5％計算之利息。㈢被告應自租約終
    止之翌日起至騰空遷讓返還系爭房屋之日止，按月給付原告
    4,800元。㈣願供擔保，請准宣告假執行。
二、被告經合法通知，未於言詞辯論期日到場，亦未提出準備書
    狀為任何聲明或陳述。
三、得心證之理由：
　㈠遷讓房屋部分：
　　按租賃期限屆滿後，承租人仍為租賃物之使用收益，而出租
    人不即表示反對之意思者，視為以不定期限繼續契約，民法
    第451條定有明文。又按承租人租金支付有遲延者，出租人
    得定相當期限，催告承租人支付租金，如承租人於其期限內
    不為支付，出租人得終止契約；租賃物為房屋者，遲付租金
    之總額，非達2個月之租金，不得依前項之規定，終止契約
    ，民法第440條第1項及第2項前段亦有明定。經查，原告主
    張兩造訂有租約，業據提出系爭租約附卷為憑（本院卷第3-
    1至3-6頁），堪信為真實。又系爭租約到期後，被告繼續承
    租，未另定租約，原告未為反對之意思，視為以不定期限繼
    續租賃契約，依兩造間之租約係自108年4月9日起及原告所
    提出之帳戶往來明細，被告於108年3、4月應無積欠租金，
    而係自109年5月起陸續積欠及未繳納足額租金，109年積欠9
    ,300元租金、110年積欠租金27,480元，積欠之租金已達2個
    月以上，經原告於110年9月23日以存證信函催告2週內付清
    積欠租金，否則終止系爭租約，惟被告未依限繳付租金，該
    存證信函已於110年9月29日生送達效力（見個資卷），因被
    告於110年10月13日仍未給付租金，則系爭租約於110年10月
    14日即經原告合法終止，從而，原告依系爭租約之法律關係
    ，請求被告將系爭房屋騰空、遷讓、返還予原告，自屬有據
    。
　㈡租金部分：
　⒈按承租人應依約定日期，支付租金，民法第439條前段定有明
    文。次按押租金之主要目的在於擔保承租人履行租賃債務，
    故租賃關係消滅後，承租人如有欠租或其他債務不履行時，
    其所交付之押租金，發生當然抵充之效力（最高法院104年
    度台上字第1569號判決意旨參照）。
　⒉經查，被告依系爭租約應按月於每月10日前給付租金（含管
    理費300元）4,800 元，原告主張被告自108年3月起即陸續
    積欠租金，至110年10月13日止積欠租金共計41,880元，然
    原告主張被告積欠108年3、4月租金9,600元部分，經核系爭
    租約被告係自108年4月9日起承租系爭房屋，故該108年3、4
    月積欠租金9,600元顯與系爭租約承租情形不符，應予扣除
    。再觀諸原告所提出之帳戶往來明細（見本院卷第45至88頁
    ），被告自109年5月起即陸續未依約繳納足額之租金，至系
    爭租約租期終止之日即110年10月14日止，尚積欠109年租金
    9,300元【計算式：109年應繳納租金總額57,600元（4,800
    元×12＝57,600元）－已繳納48,300元＝9,300元】、110年租金
    27,640元《計算式：110年應繳納租金總額45,440元｛計算式
    ：4,800×【9＋（14/30）】＝45,440元｝－已繳納17,800元＝27,
    640元》未付，扣除前付之押租金4,500元後，尚欠租金32,44
    0元（計算式：109年積欠租金9,300元＋110年積欠租金27,64
    0元－押租金4,500元＝32,440元），故原告請求被告給付積欠
    之租金32,440元，即為有憑，逾此部分，則為無據。
  ㈢相當租金之不當得利部分：
　⒈按無法律上之原因而受利益，致他人受損害者，應返還其利
    益，民法第179條定有明文。而無權占有他人之土地，可能
    獲得相當於租金之利益，為社會通常之觀念，故如無權占有
    他人之房屋，加害人應返還之不當得利之範圍，為相當於租
    金之利益（最高法院97年度台上字第294號判決意旨參照）
    。
  ⒉查被告就系爭房屋無占用之正當權源，業經認定如前，則其
    占有系爭房屋無法律上之原因而受利益，致原告受有損害，
    自應返還原告相當租金之不當得利。是原告請求被告自110 
    年10月15日（即系爭租約終止日翌日）起按月給付相當於租
    金之不當得利4,800元，亦堪信憑。
四、末按給付有確定期限者，債務人自期限屆滿時起，負遲延責
    任；又遲延之債務，以支付金錢為標的者，債權人得請求依
    法定利率計算之遲延利息；而應付利息之債務，其利率未經
    約定，亦無法律可據者，週年利率為5％，民法第229條第1項
    、第233條第1項前段、第203條分別定有明文。本件原告請
    求被告給付租金係定給付期限、以支付金錢為標的、未約定
    利息，則被告自期限屆滿，負遲延責任。是原告就已屆期租
    金部分得請求之金額，請求自租約終止之翌日即110年10月1
    5日起至清償日止，按年息5％計算之利息，亦屬有據。
五、從而，原告依系爭租約、不當得利之法律關係，請求判決如
    主文第1項至第3項所示，為有理由，應予准許，逾此部分無
    理由，應予駁回。
六、本件原告勝訴部分係適用簡易程序所為被告敗訴之判決，爰
    依民事訴訟法第389條第1項第3款之規定，依職權宣告假執
    行。原告雖聲明願供擔保請准宣告假執行，惟本院既已職權
    宣告之，原告此部分聲請，核僅為促請本院職權發動，自無
    庸另為准駁之諭知。至原告敗訴部分，其假執行之聲請即因
    訴之駁回而失所依據，應併予駁回。
七、訴訟費用負擔之依據：民事訴訟法第79條。
中　　華　　民　　國　　110 　年　　12　　月　　29　　日
                  桃園簡易庭  法  官  曾耀緯
以上為正本係照原本作成。
如不服本判決，應於送達後20日內，向本院提出上訴狀並表明上
訴理由，如於本判決宣示後送達前提起上訴者，應於判決送達後
20日內補提上訴理由書（須附繕本）。
如委任律師提起上訴者，應一併繳納上訴審裁判費。
中　　華　　民　　國　　110 　年　　12　　月　　29　　日
                              書記官  張俊睿